【裁判字號】    92,簡上,14
【裁判日期】    920331
【裁判案由】    違反動產擔保交易法
【裁判全文】
臺灣基隆地方法院刑事判決                          九十二年度簡上字第一四號
    上  訴  人
    即  被  告  甲○○○
右上訴人即被告因違反動產擔保交易法案件，不服本院基隆簡易庭九十一年度瑞簡字
第一０三號，中華民國九十一年十月三十一日第一審刑事簡易判決（聲請案號：九十
一年度偵字第三五０二號），提起上訴，本院管轄之第二審合議庭判決如左：
    主      文
上訴駁回。
    事      實
一、甲○○○前曾因違反麻醉藥品管理條例案件，經臺灣臺北地方法院於民國八十五
    年十二月十一日，以八十五年度易字第七三０號判處有期徒刑四月確定，於八十
    六年五月二十八日入監執行，八十六年九月二十七日執行完畢。
二、緣甲○○○於九十年五月十八日，以動產擔保交易附條件買賣之方式，向友邦融
    資股份有限公司（下稱「友邦公司」）購買馬自達廠牌Ｊ三九─五Ｐ型之汽車乙
    輛（車牌號碼為二Ｎ─一一五三號；引擎號碼為00000000Ｐ號），為動
    產擔保交易之債務人。雙方約定總價金新臺幣（下同）七十七萬三千五百十二元
    頭期款十三萬九千元，餘款（六十三萬四千五百十二元）分四十八期給付，每月
    一期，自九十年六月十七日起，至九十四年五月十七日止，每期應給付一萬三千
    二百十九元，標的物存放地點為臺北縣平溪鄉嶺腳村田子七十號二樓，在價金未
    付清之前，標的物所有權仍屬於出賣人友邦公司所有，買受人甲○○○僅得依約
    占有使用，不得任意遷移或為其他處分。仍甲○○○竟不知悔改，於取得上開標
    的物之占有之後，除頭期款之外，僅繳付四期之分期價金即五萬二千八百七十六
    元，即未依約給付剩餘款項，並進而意圖為自己不法之利益，於九十年十月十七
    日以後之不詳時日，未得友邦公司同意，將上開標的物遷移並逃匿不知去向，致
    出賣人友邦公司追索無著受有損害。
二、案經被害人友邦公司訴由臺灣基隆地方法院檢察署檢察官偵查後，聲請簡易判決
    處刑。
    理      由
一、訊之上訴人即被告甲○○○就其曾以動產擔保交易附條件買賣之方式，向告訴人
    友邦公司購買上開汽車乙輛，並於繳付前四期分期款項之後，旋未再依約繳納餘
    款，嗣上開汽車並於未知會告訴人之情形下，經其擅自遷移至他處等事實，於偵
    查中及本院審理時坦承不諱，核與告訴人公司之代理人蕭郁穎、賴月尹分別於偵
    查中及本院調查時指述之情節相符，且有附條件買賣契約書、動產擔保附條件買
    賣設定申請書、上開汽車新領牌照登記書、存證信函影本各乙紙及告訴人實地查
    訪之照片三幀在卷可佐。被告於偵查中及本院審理時雖另辯稱：前揭汽車係經伊
    遷移至係板橋朋友家中，並無遷移不明之事實，嗣告訴人向伊表示要取回汽車，
    伊認為這樣伊會吃虧，是伊始將該車轉交由伊住居於汐止之兄長使用；又伊係因
    無力負擔分期項款，始未能如期繳付價金，伊願意與告訴人商談和解事宜云云。
    然查，被告與告訴人公司立約之初，係約定上開汽車存放地點為「臺北縣平溪鄉
    嶺腳村田子七十號二樓」乙節，為被告所明知；而上開標的物或經遷移至被告板
    橋友人之住處，或經交由被告住居於汐止之兄長使用等情節，被告既未於事前徵
    得告訴人公司之同意，亦未在事後補行知會告訴人公司等事實，亦分據被告於偵
    查中及本院審理時陳述明確；參以被告所稱之板橋友人或汐止兄長住處，在客觀
    上尚難被評價屬被告之一般生活中心，則除被告主動告知以外，又如何能期告訴
    人公司得自行推衍以查知被告存放標的物之地點！從而，對告訴人公司而言，上
    開汽車係經被告遷移而不明之事實，自屬堪可認定。再者，被告遷移上開汽車之
    時間，係於未能如期繳付分期價金之九十年十月十七日以後；且被告係在告訴人
    要求取回車輛之情形下，始再將車輛交與其住居在汐止之兄長使用，以免自己吃
    虧等情節，亦據被告於本院審理時坦承在卷，由此情節對照以觀，被告遷移汽車
    之確實動機，確屬大有可疑；參之告訴人公司代理人賴月尹於本院調查時到庭陳
    稱：「．．．我們最後一次電話通知被告的時間是九十二年二月十一日，被告一
    接起來就將電話掛掉，後來就沒有與他聯絡了，車子目前還是沒有找到．．．」
    等語（詳見本院九十二年二月二十六日訊問筆錄），顯見被告毫無與告訴人公司
    洽談還款事宜之誠意，且自事發迄今概未向告訴人公司陳報其汽車存放地點。綜
    上研析，堪認被告遷移汽車之目的係在規避告訴人公司之追討，其主觀上有為自
    己不法利益之意圖，要屬情極灼然之事實。從而，被告所辯，委無足採。本件事
    證明確，被告意圖不法利益，將標的物遷移之犯行，洵堪認定。
二、核被告所為，係犯動產擔保交易法第三十八條之動產擔保交易之債務人，意圖不
    法利益，將標的物遷移罪。原審以被告罪證明確，適用刑事訴訟法第四百四十九
    條第一項、第四百五十四條第二項、動產擔保交易法第三十八條、刑法第十一條
    前段、第四十七條、第四十一條第一項、罰金罰鍰提高標準條例第一條前段、第
    二條之規定，量處被告拘役四十日，如易科罰金以三百元折算一日，其認事用法
    ，並無不當，量刑亦堪稱妥適。被告就原審判決濫行指摘而提起上訴，為無理由
    ，應予駁回。
據上論斷，應依刑事訴訟法第四百五十五條之一第一項、第三項、第三百六十八條、
第三百七十三條，判決如主文。
本案經檢察官李辛茹到庭執行職務。
中      華      民      國      九十二      年    三    月    三十一    日
                                臺灣基隆地方法院刑事第三庭
                                    審判長  法  官  林火炎
                                            法  官  何怡穎
                                            法  官  王慧惠
右正本證明與原本無異。
本件判決不得上訴。
                                            書記官  吳麗雲
中      華      民      國      九十二      年    四    月      二      日


司法院資訊處製作；財團法人民間司法改革基金會備份。
